臺灣臺北地方法院民事判決　　　　　　　　　　　　九十三年度簡上字第二０四號
　　上　訴　人　乙○○
　　被上訴人　　美商通用財務管理股份有限公司台灣分公司
　　法定代理人　丙○○
　　訴訟代理人　甲○○
當事人間請求確認本票債權不存在事件，上訴人對於中華民國九十二年十二月二日臺
灣臺北地方法院臺北簡易庭九十二年度北簡字第四六三號第一審判決提起上訴，本院
於九十三年六月二十五日言詞辯論終結，判決如下：
    主  文
上訴駁回。
第二審訴訟費用由上訴人負擔。
    事實及理由
一、本件上訴人經合法通知，未於言詞辯論期日到場，核無民事訴訟法第三百八十六
    條所列各款情形，爰依被上訴人之聲請，由其一造辯論而為判決。
二、上訴人起訴主張：
（一）被上訴人執有上訴人於民國九十年十二月六日所簽發，票面金額為新台幣（下
      同）六十二萬元，到期日為九十一年九月十日之本票一紙，向本院聲就其中四
      十一萬七千二百六十三元部分為強制執行之裁定，經本院九十一年度票字第四
      九九四０號裁定准予強制執行，緣因訴外人邱文慧之夫段泰合任職於訴外人嚴
      慶祥經營之公司，為工作需要，訴外人嚴慶祥以訴外人邱文慧名義接洽車商購
      買車輛，供訴外人段泰合使用，買車前期款、牌照稅、保險費及其他費用均由
      訴外人嚴慶祥支付予車商，又因訴外人段泰合積欠訴外人嚴慶祥三十二萬元債
      務，故訴外人嚴慶祥與訴外人邱文慧約定由訴外人邱文慧簽下汽車買賣合約書
      、同意書，並約定由訴外人邱文慧負擔繳納系爭購車分期付款三十萬元，以代
      替清償訴外人段泰合積欠訴外人嚴慶合之債務。上訴人固為系爭債務之保證人
      ，於簽約對保時，曾向系爭購車分期付款承辦人員表示訴外人邱文慧僅欲辦理
      三十萬元購車分期付款，並聲明保留填載票面金額三十萬元之權利。詎被上訴
      人未經上訴人同意，竟私自填載系爭本票票面金額。
（二）附條件買賣契約在上訴人簽名時主要標的都沒有載明在契約，被上訴人沒有給
      與契約副本，讓上訴人有審閱期間，有損害上訴人權益，其契約成立有重大瑕
      疵。
（三）被上訴人以空白定型化附條件買賣契約騙取上訴人先簽名，未善意通知上訴人
      確實買賣價金及貸款金額，且未經上訴人同意，被上訴人私自以兩造意思不一
      致買賣價金及貸款金額登載在本票及附條件買賣契約，上訴人不承認被上訴人
      所簽寫在本票金額及契約書上的記載事項，兩造在簽契約和本票時，皆尚不知
      能通過徵信，所以附條件買賣契約書未有貸款金額的記載。
（四）兩造訂定契約時，未有日期記載，隔日被上訴人未經上訴人同意，私自在契約
      書簽載不符簽約日期，系爭契約有重大瑕疵。
（五）被上訴人以從契約聲請其他費用給付五萬零九百九十五元，上訴人不同意。
（六）訴之聲明：(一)原判決不利部分廢棄。(二)確認被上訴人持有上訴人於九十年十二
      月六日所簽發，票面金額為六十二萬元，到期日為九十一年九月十日之本票，
      就六萬二千四百九十六元及自九十一年九月十日起至清償日止，按年息百分之
      二十計算之利息部分，對上訴人之本票債權不存在。
三、被上訴人則以：
（一）訴外人邱文慧僅付頭期款七萬二千元，其餘款項（含手續費三千元）皆為上訴
      人向被上訴人所借款金額共六十萬元，除非上訴人能舉證已給付三十八萬九千
      元之頭期款給車商，否則被上訴人豈有可能會同意上訴人以三十萬元為還款金
      額，另段泰合、邱文慧與訴外人嚴慶祥之債務關係，與本公司無關。
（二）證人關慕德、黃國洲於原審證詞，得證明關慕德係應發票人即上訴人所要求，
      又受附條件買賣契約書約定條款第十條規定所授權，才會簽入該本票金額。
（三）上訴人當初所簽署文件除了附條件買賣契約書外，其餘文件皆有詳載車型及分
      期付款資料，而附條件買賣契約書乃為定型化契約，其內容為既定之格式，斷
      無可能空白。
（四）依附條件買賣契約之約定條款第八條規定，上訴人仍需給付因未準時繳付分期
      而發生之拖吊該車輛之其他相關費用。
（五）對保人員將附條件買賣契約書交付車主及上訴人簽名時，即給予其審閱期間，
      待上訴人及車主簽名後即表示認同該契約，之後，被上訴人會將所有資料含該
      契約書送至監理站辦理車輛動保設定後，即會將該契約書副本以平信方式寄給
      車主，因此被上訴人實在不清楚損害上訴人何權益。
（六）訴之聲明：上訴駁回。
四、得心證之理由：
（一）查上訴人主張被上訴人執有發票日為九十年十二月六日，發票人之一為上訴人
      ，票面金額為六十二萬元，到期日為九十一年九月十日之本票一紙，向本院聲
      就其中四十一萬七千二百六十三元部分為強制執行之裁定，經本院九十一年度
      票字第四九九四０號裁定准予強制執行出等情，業據上訴人提出本票影本為證
      ，並為被上訴人所不爭執，應認為真正。
（二）又查訴外人邱文慧於九十年十二月間邀同上訴人、訴外人段泰合為連帶保證人
      ，向被上訴人以分期付款方式購買二００一年份OPEL ASTRA CD自用小客車一
      輛，雙方訂立附條件買賣契約，約定買賣價金為六十九萬三千七百四十四元，
      分期價款本金為六十二萬元，付款方式為頭期款七萬二千元，餘款六十二萬一
      千七百四十四元，上訴人與訴外人邱文慧、段泰合因而簽發系爭本票交予被上
      訴人收執等情，業據被上訴人於原審提出附條件買賣賣契約、分期付款購車申
      請書影本為證，上訴人固不爭執其在附條件買賣契約、分期付款購車申請書上
      簽名之事實，惟否認簽發有系爭本票上之票面金額六十二萬元，並為上開之辯
      詞。故本件爭點在於系爭本票是否偽造？附條件買賣契約於兩造訂約時是否未
      載標的、買賣價金及貸款金額，且未給予上訴人審閱期間，而有違誠信、公平
      原則？茲分述如下：
    １、查證人即系爭本票之對保人員關慕德於原審九十二年十一月六日言詞辯論期
        日證稱：「（提示本票影本，原審法官問有何意見？）是我對保的，那張本
        票是原告（即上訴人）乙○○與段泰合同時地先行對保，邱文慧再對保的，
        時間差一、兩天，段泰合與原告對保時，上面即已記載金額為六十二萬，．
        ．．．我們一般客戶都是簽空白本票，但是原告有特別要求我們要押金額，
        所以我對六十二萬這數字特別清楚，該金額是我填載的」等語，再參以證人
        負責與訴外人邱文慧對保之黃國洲於原審九十二年十二月四日言詞辯論期日
        證述：「（提示卷附本票，原審法官問有何意見？）我有看過這張本票，．
        ．因為當天邱文慧部分是由我對保的，對保當時，其他二位發票人已經載明
        在票上，．．．金額在我對保時，已經載明上去，．．．．對保時邱文慧對
        於本票上面的金額並沒有表示任何的意見，以我個人的習慣，我會當場將資
        料填寫完成．．」等語，可知系爭本票之票面金額係在上訴人簽名時，即要
        求關慕德代為填寫，且訴外人邱文慧亦對票面金額無意見，否則若上訴人與
        系爭附條件買賣契約當事人邱文慧、段泰合僅有簽發三十萬元本票之意思，
        則在訴外人邱文慧對保時，見系爭本票之票面金額為六十二萬元，必當場質
        疑，而非仍與證人黃國洲對保完成，從而上訴人主張系爭本票之票面金額未
        授權或無意思填寫為六十二萬元，故系爭本票為偽造的云云，已為可疑。又
        查系爭分期車款有六十九萬三千七百四十四元，訴外人邱文慧頭期款僅繳七
        萬二千元，本金為六十二萬元，餘款六十二萬一千七百四十四元為分期繳納
        款項，而簽發本票行為，依常情，均係為擔保餘款之給付，則上訴人或訴外
        人邱文慧若向被上訴人表明要簽發三十萬元本票時，被上訴人為保障全部車
        款債權給付，必定不同意，否則六十二萬元扣除三十萬元後所剩之三十二萬
        元，被上訴人將如何受保障，故上訴人主張其聲明保留填載票面金額三十萬
        元之權利云云，即與常理有違，再查依上訴人於原審提出之訴外人邱文慧與
        嚴慶祥所簽立之證明書記載：「本人邱文慧購買歐寶一千八百ｃｃ，車牌號
        碼五ｓ－七六二三號車輛乙部，給嚴慶祥先生使用，．．．且由於車輛是用
        於解決配偶段泰合先生與嚴慶祥先生之新台幣陸拾伍萬元之債務，所以貸款
        繳清時與嚴慶祥之債務同時間中止，．．．」，可見訴外人段泰合積欠訴外
        人嚴慶祥之債務為六十五萬元，則訴外人邱文慧以負擔系爭購車分期付款方
        式，清償訴外人段泰合上開之債務，當無僅就其中三十萬元為其擔保範圍，
        綜上所述，上開證人關慕德所證系爭本票票面金額係上訴人要求伊填寫為六
        十二萬元等情，應為可採，從而上訴人主張系爭本票為偽造云云，自不可採
        。
    ２、續查證人黃國洲於原審復證稱：（原審法官問：〔提出〕對於分期付款申請
        書，有何意見？）我有看過，．．．．．現金價格、分期價款本金、利率期
        數並非我寫的，在我對保當時就已經填寫完成在上面．．．．．．關先生對
        保後給我的文件有分期付款申請書、本票、附條件買賣契約書、動產擔保設
        定書、
        附條件買賣申請書上之金額等基本資料在證人黃國洲自證人關慕德手中拿到
        上開文件前，即已填載，而其中系爭本票票面金額又係在上訴人面前當場填
        寫，已如前述，而系爭分期付款申請書、附條件買賣申請書上之車款本金金
        額又與系爭本票相同，可見系爭分期付款申請書、附條件買賣申請書上之本
        金金額等資料，應係由證人關慕德在與上訴人對保時填寫，況上訴人從系爭
        本票金額六十二萬元，即可知車款扣除頭期款之本金為六十二萬元，且上訴
        人該六十二萬元為購車款項，從而縱系爭分期付款申請書、附條件買賣申請
        書上金額、車輛型號，上訴人對保時尚未填寫，亦不影響系爭附條件買賣契
        約之成立，故上訴人主張系爭附條件買賣契約於兩造訂約時未載標的、買賣
        價金及貸款金額，有違誠信、公平原則云云，即不可採，至上訴人主張被上
        訴人未給予審閱期間云云，然查系爭本票為上訴人當場要求證人關慕德填寫
        為六十二萬元之事實，已如前述，且上訴人亦知其為分期車款之連帶保證人
　　　　，並簽名　其上，此外上訴人在證人關慕德與之對保時，復無證據顯示有強
  　　　迫或故意不予閱覽之情，是以上訴人空言被上訴人不予審閱期間云云，應不
    　　足採。
　　３、至被上訴人主張另依附條件買賣契約之約定條款第八條規定，上訴人另應給
  　　　付取回及處分系爭車輛所產生之費用部分，除業經原審判決所不採信外，被
    　　上訴人就此部分亦未提起上訴或附帶上訴，僅上訴人就其不利部分提起上訴
      　，故被上訴人上開主張部分業已確定在案，本院自毋庸審理，附此敘明。
（三）綜上所述，訴外人邱文慧借款金額為六十二萬一千七百四十四元，已繳車款為
      二十萬九千二百四十八元，嗣後拍賣車輛所得價款為三十五萬元，已如前述，
      則將已繳車款及拍賣所得先抵扣分期付款車款差價一千七百四十四元後為五十
      五萬七千五百零四元，再由系爭本票六十二萬元予以扣除，所剩本票債務應為
      六萬二千四百九十六元。從而，上訴人上訴主張確認系爭本票就六萬二千四百
      九十六元及自九十一年九月十日起至清償日止，按年息百分之二十計算之利息
　　　部分，對上訴人之本票債權不存在，為無理由，不應准許。原審就此部分為上
　　　訴人敗訴之判決，並無不合。上訴意旨指摘原判決不當，求予廢棄改判，為無
　　  理由，應予駁回。
（四）因本案事證已臻明確，兩造其餘主張陳述及所提之證據，均毋庸再予審酌，附
　　　此敘明。
五、據上論結，本件上訴為無理由，依民事訴訟法第第四百三十六條之一第三項、第
    四百六十三條、第三百八十五條第一項前段、第四百四十九條第一項、第七十八
    條，判決如主文。
中　　　華　　　民　　　國　　九十三　　年　　　七　　　月　　　九　　　日
                                      民事第二庭
                                          審判長法官  丁蓓蓓
                                                法官  洪純莉
                                                法官  黃雯惠
正本係照原本作成。
本判決不得上訴。
中　　　華　　　民　　　國　　九十三　　年　　　七　　　月　　　九　　　日
                                              書記官  林玗倩
